【裁判字號】    98,交聲,102
【裁判日期】    980313
【裁判案由】    違反道路交通管理處罰條例聲明異議
【裁判全文】
臺灣新竹地方法院交通事件裁定         98年度交聲字第102號
原處分機關  交通部公路總局新竹區監理所
異  議  人  甲○○
即受處分人
上列異議人即受處分人因違反道路交通管理處罰條例案件，對於
交通部公路總局新竹區監理所民國98年2 月4 日竹監新四字第裁
51-DB0000000號違反道路交通管理事件裁決處分聲明異議，本院
裁定如下：
    主  文
異議駁回。
    理  由
一、按受處分人不服道路交通管理處罰條例第8 條主管機關所為
    之處罰者，得於接到裁決書之翌日起20日內，向管轄地方法
    院聲明異議；又交通法庭認為聲明異議無理由者，應以裁定
    駁回之，道路交通管理處罰條例第87條第1 項、道路交通案
    件處理辦法第19條分別定有明文。
二、次按汽車駕駛人，駕駛汽車在道路上蛇行，或以其他危險方
    式駕車者，處新臺幣6,000 元以上24,000元以下罰鍰，並當
    場禁止其駕駛；汽車駕駛人有上揭之行為者，且須接受道路
    安全講習，並記違規點數3 點，此有道路交通管理處罰條例
    第43條第1 項第1 款、第4 項、第63條第1 項第3 款分別定
    有明文。
三、本件原處分機關交通部公路總局新竹區監理所，以異議人甲
    ○○騎乘車牌號碼3506－RV號自用小客車，於民國97年12月
    20日晚間7 時32分許，行經中壢火車站至延平路時，因駕駛
    汽車以危險方式在道路上駕車，經交通勤務警察攔檢舉發，
    並填掣桃警局交字第DB0000000 號舉發違反道路交通管理事
    件通知單（下稱舉發通知單）舉發。嗣異議人接獲違規通知
    單後不服舉發，於應到案日期（98年1 月5 日）前，向原處
    分機關提出陳述，由原處分機關函請原舉發單位調查結果，
    仍認其有前揭違規行為，而依道路交通管理處罰條例第43條
    第1 項第1 款、第4 項規定，於98年2 月4 日竹監新四字第
    裁51-DB0000000號裁處異議人罰鍰18,000元，並記違規點數
    3 點，施以道路安全講習。
四、聲明異議意旨略以：異議人於上揭時間，在中壢火車站前暫
    停等候友人，經警告知該地不能停車後即行緩慢駛離，並無
    蛇行甩尾行為，亦無加速逃逸行為，爰聲請撤銷原處分等語
    。
五、異議人固不否認於上揭時、地駕駛劉秀春所有、車牌號碼35
    06－RV號自用小客車，行經上開路段，惟矢口否認有何違規
    之情事，並以前揭情詞置辯。經查：
（一）異議人於上開時間駕駛前揭自用小客車，於中壢火車站前
      中和路佔用快車道臨時停車，有計程車司機告知異議人此
      處不能停車，但異議人不聽勸導仍執意違規停車，此時於
      中壢火車站前執行路暢勤務之中壢交通分隊執勤員警到來
      ，也勸導異議人不要違規停車，惟異議人仍不理，態度很
      惡劣，員警勸導兩三次，異議人才不耐煩駕車離去，離去
      時異議人無視於火車站前行人安全，在火車站前甩尾，使
      輪胎在地上摩擦產生尖銳刺耳聲音，員警即騎車尾隨欲攔
      阻，然異議人駕駛前揭自用小客車在桃園縣中正路上蛇行
      超車，阻擋員警追趕，員警至延平路口因遇紅燈方將異議
      人攔停舉發等情，有桃園縣政府警察局98年1 月14日中警
      分交字第0987013579號函、桃園縣政府警察局桃警局交字
      第DB0000000 號舉發通知單在卷可稽，是由函文內容詳細
      載明本件舉發違規之逐一細節、過程，該情節之詳盡，應
      非員警可憑空擅自捏造，是此一違規舉發應可採信。
（二）異議人雖否認有上開違規行為，惟按交通警察掣單舉發違
      反道路交通管理處罰條例所列之違規事實，本質上為行政
      處分，係公務員基於職務上之公權力，依法就特定之具體
      事件所為之具公法上效果之單方面行政行為，如無形式上
      顯然之瑕疵可指，基於公務員為公法上行為具有公信力之
      原則，該行政行為當可被推定為真正，其據以依法處分之
      事實認定亦為正確無誤，此與民事訴訟法第355條第2項規
      定：「文書依其程式及意旨得認作公文書，推定其為真正
      」之情形相同，本此公信原則，立法者乃賦予行政機關制
      定違反道路交通事件統一裁罰基準及處理細則，使執行勤
      務員警得當機處分，以達其維護交通秩序、安全之行政目
      的。反之，若謂公務員一切行政行為均需預留證據以證其
      實，則國家行政勢必窒礙難行，準此，刑事訴訟法就犯罪
      證據所列有關之規定與屬於行政秩序罰之交通違規裁罰本
      質不合之部分，自不在準用之列。又本件舉發員警係執行
      交通、治安勤務之公務員，與異議人並無任何恩怨仇隙，
      並無無故構陷異議人之必要，異議人具狀主張其係緩慢駛
      離，並無蛇行甩尾行為，亦無加速逃逸行為等語，然異議
      人並未能就執勤員警之舉發有誤提出相關證據以供調查，
      本院亦查無任何證據足資證明員警有捏造事實違法取締之
      情事，則執勤員警本其維護交通秩序、安全職責所為之舉
      發，自應受到合法、正確之推定，是異議人上開辯詞，即
      難採信。本件事證明確，異議人之違規行為堪予認定。
六、綜上，異議人確有在前揭時、地，以危險方式在道路上駕車
    之違規行為，原處分機關依前揭道路交通管理處罰條例第43
    條第1 項第1 款、第4 項、第63條第1 項第3 款之規定，裁
    處異議人罰鍰18000 元，並記違規點數3 點，施以道路安全
    講習，尚無違誤。異議人猶執前詞指摘原處分不當，為無理
    由，自應將其異議駁回。
七、據上論斷，應依道路交通案件處理辦法第19條，裁定如主文
    。
中    華    民    國    98    年    3     月    13    日
                  交通法庭    法  官  李毓華
以上正本證明與原本無異。
如不服本裁定，應於裁定送達後5日內向本院提出抗告狀。
中    華    民    國    98    年    3     月    13    日
                              書記官  陳美利


司法院資訊處製作；財團法人民間司法改革基金會備份。
